臺灣臺北地方法院民事判決　　　　　　　94年度訴字第3641號
原　　　告　佳能企業股份有限公司
法定代理人　董炯雄
訴訟代理人　張和怡律師
被　　　告　香港商富仕科技有限公司台灣分公司
法定代理人　帕那可PANAK.
訴訟代理人　甲○○
　　　　　　黃翠如
　　　　　　乙○○Rakes.
上列當事人間給付貨款事件，本院於民國94年12月1日言詞辯論
終結，判決如下：
    主  文
被告應給付原告美金壹拾貳萬肆仟元及自民國94年1月6日起至清
償日止，按年息5%計算之利息。
原告其餘之訴駁回。
訴訟費用由被告負擔。
本判決第一項於原告以美金肆萬貳仟元或等值之銀行可轉讓定期
存單為被告供擔保後，得假執行。
原告其餘假執行之聲請駁回。
    事實及理由
一、原告主張：被告香港商富仕科技有限公司台灣分公司（下稱
    港商富仕公司）於民國93年1月16日向其發出訂單，採購其
    產製之型號DC-5110數位相機2千台，單價為美金（以下同）
    69 元，離岸香港總價款為13萬8,000元，約定付款方式為即
    期信用狀，交貨日期則為同年3月間。嗣被告於同年3月24日
    委由法國巴黎銀行台北分行開立信用狀，交貨日期改為同年
    4 月15日前，同年5月5日被告修改信用狀條款，將交貨日期
    再度修正為同年5月10日前，總金額降為12萬4,000元，同年
    5 月6日被告則再作信用狀條款之修改，增加「交貨通知須
    經被告簽認」為押匯條件。詎其依上開信用狀所示條款遵期
    出貨後，向被告要求簽認交貨通知時，竟遭被告拒絕，聲稱
    其須提出售後服務保證金支票，始允為簽認。惟驗貨與交貨
    通知不同，驗貨並非本件買賣契約之付款條件、亦非正常買
    賣條件，且未載於訂單或信用狀內、雙方並未就驗貨之標準
    、程序有何約定，故原告自難應允，又原告確曾對被告提出
    維修服務，被告與其外國客戶間之付款糾紛，原告不宜亦未
    曾介入，被告不得執為由拒絕付款。因被告未交付交貨通知
    ，欠缺押匯條件，致其無法辦理押匯，經委由律師於93年12
    月28日催告被告於函到後7日內如數給付，被告於同年月29
    日收受，仍拒絕付清貨款，為此依買賣契約提起本件訴訟等
    語。並聲明：（一）被告應給付原告美金12萬4,000元，暨
    自催告函送達翌日即93年12月30日起至清償日止按年息5%計
    算之利息。（二）原告願提供現金或等值可轉讓銀行定期存
    單為擔保，請准宣告假執行。
二、被告對於原告提出之證據不爭執，惟以：原告主張93年3 月
    24日、5月5日、5月6日，係伊一再修改交貨日期與信用狀條
    款一事，實係因原告與其工廠的契約合同發生問題，無法如
    期交貨、原告為市場調查確認價格跌落後已逾原定交貨日期
    、原告自92年12月底起出貨即有產品瑕疵，難獲伊信賴等所
    致，伊尊重原告，一再延後交貨日期，並要求為全數完整之
    驗貨，始發給交貨通知單，並無不妥。由於原告不允為全數
    完整之驗貨行為，又不願提出產品缺失之解決方案、確保維
    修服務之保證金支票，伊始未發給原告交貨通知單，嗣原告
    未經伊同意直接出貨給伊之外國客戶（WIRELESS COMPUTER
    L.L.C.），果然發現嚴重之產品缺失，至今該外國客戶亦仍
    未付款。伊於台灣經營多年，均不曾有開具信用狀後未付款
    項之情事，伊既已開立信用狀，原告即得憑之向押匯銀行辦
    理押匯，所謂「交貨通知單」並非押匯條件，原告不於期限
    內辦理押匯，而提起訴訟，為無理由等語資為抗辯。並聲明
    ：原告之訴及假執行之聲請均駁回。
三、得心證之理由：
（一）兩造不爭執之事實：
    原告主張被告於93年1月16日向其訂購其產製之型號DC-5110
    數位相機2千台（下稱系爭貨物），單價為69元，離岸香港
    總價款為13萬8,000元，約定付款方式為即期信用狀，交貨
    日期則為同年3月間。嗣被告於同年3月24日委由法國巴黎銀
    行台北分行開立信用狀，交貨日期改為同年4月15日前，同
    年5月5日交貨日期再度修正為同年5月10日，總金額降為12
    萬4,000元，同年5月6日被告於信用狀增加「交貨通知須經
    被告簽認」之條款，原告於93年5月10日出貨時，被告要求
    欲為全數完整之驗貨，遭原告拒絕，被告遂對於貨品為抽驗
    ，並拒絕簽認交貨通知，原告亦未於押匯期限即93年6月9日
    內向押匯銀行辦理押匯事宜，而被告至今未付清貨款等之事
    實，業據其提出採購單1件、信用狀3件、海運提單、律師函
    及回執、被告回函各1件為證（見本院卷第4-15頁），並為
    被告所不否認，堪信為真。
（二）本件兩造主要之爭執點為：系爭貨物是否已經被告驗收
      ？有無瑕疵？原告有無義務出具售後保證支票予被告？
      無交貨通知單可否辦理押匯？原告請求自93年12月30
      日起算法定遲延利息有無依據？經查：
  (1)就爭點系爭貨物有無瑕疵部分：
  1.按當事人主張有利於己之事實者，就其事實有舉證之責任。
    民事訴訟法第277條前段定有明文。又買受人應按物之性質
    ，依通常程序從速檢查其所受領之物，如發見有應由出賣人
    負擔保責任之瑕疵時，應即通知出賣人，買受人因物之瑕疵
    之解除權於物交付後6個月間，不行使而消滅，民法第356條
    第1項、第365條第1項亦分別定有明文。查兩造間就本件買
    賣僅有被告之上開訂單，並未另行簽訂書面契約，為兩造所
    不爭，足見雙方並未就驗貨之標準或程序有何約定（見本院
    卷第4-10頁），是就系爭貨物之交付及檢查，自僅須依一般
    通常程序為之即為已足。而查，系爭貨品業經原告於93年5
    月10日出貨，被告並對系爭貨品為抽驗後，送交香港之客戶
    等情，亦為兩造所不爭執，足見原告之交付義務已盡，被告
    要求對系爭數位相機2,000台貨物為全數完整之驗貨一節，
    顯與買賣契約訂單之約定不符，且並非一般正常買賣之條件
    ，復未載於該訂單或信用狀內，被告要求就系爭貨物為全數
    驗貨云云，自非合法。
  2.被告雖另辯稱因原告於93年12月間曾出貨數位相機，經國外
    客戶發現有多台「有相機、無包裝」情況，伊恐又發生同樣
    情況，才會要求先驗貨再出貨云云。然該項問題既為前一批
    貨物之問題，被告執為本件交易之抗辯，所辯已非有據。至
    維修部分，原告自陳被告曾送修8台，被告亦自陳係包含前
    一批及這一批（件本院卷第39頁調查程序筆錄），足見原告
    並無不予維修之情形，此外，被告復未提出系爭貨物有何瑕
    疵之證據，所辯即無可取。
  3.被告雖另提出未記載產品序號之相機相片1張為證，然該張
    相片並無從證明係原告所交付之系爭貨品，參以被告所提出
    伊與國外客戶（Hiren Vadodaria）之信件往來內容可知，
    該國外客戶所收受之最後一批貨物係在92年9月（件本院卷
    第19頁），亦無從証明為系爭貨物之瑕疵。況被告所稱之瑕
    疵既屬前一批貨物之情形，是被告辯稱因恐系爭貨物亦有瑕
    疵云云，自非可取。而原告主張系爭貨物已經被告驗收，並
    無瑕疵等語，則屬可取。
  (2)就爭點原告有無義務出具售後保證支票予被告之部分：
  1.按物之出賣人負交付其物於買受人，並使其取得該物所有權
    之義務。民法第348條第1項定有明文。
  2.查被告以原告不允許其為全數完整之驗貨，又不願提出產品
    缺失之解決方案、確保維修服務之保證金支票為由，拒絕發
    給原告交貨通知單，並陳稱已向原告之業務王小姐（Stella
    王）於電子郵件及電話中達成售後服務之保證約定等情，然
    為原告所否認，自應由主張該有利於己事實之被告負舉證責
    任，惟被告並未舉證以實其說，所辯已嫌無據。而依據卷附
    之訂購單、信用狀等，均無有關「原告出具售後保證支票」
    為本件買賣契約條件之記載，參以被告亦自陳原告92年12月
    底之出貨，有包裝沒相機之部分已經解決（見本院卷第108
    頁），及對於原告所提出曾對被告所為維修服務之單據證明
    1件（件本院卷第43、44頁）並不否認等情，足見原告確對
    所出售予被告之貨品盡售後維修服務之義務；況物之出賣人
    ，對於買受人應擔保其物依第373條之規定危險移轉於買受
    人時，無滅失或減少其價值之瑕疵，亦無滅失或減少其通常
    效用或契約預定效用之瑕疵。但減少程度無關重要者，不得
    視為瑕疵。出賣人並應擔保其物於危險移轉時，具有其所保
    證之品質，為民法第354條所明定。是被告如發現系爭貨物
    有何應由原告負責之瑕疵，自非不得依上開規定主張原告應
    負物之瑕疵擔保責任，毋待原告提出售後保證支票始得為之
    ，其竟以此為由，要求原告出具售後保證支票云云，委無可
    採。至被告一再爭執原告拒修欠缺序號相機之部分，因被告
    並未就該項欠缺序號者係原告所出貨提出相關之證明，亦無
    可取。
  (3)就爭點被告未簽認原告交貨通知單，是否不得辦理押匯部
    分：
  1.原告主張被告不簽認交貨通知單，致其未能辦理押匯云云，
    為被告所否認。經查，兩造於本件買賣中數度變更交貨日期
    及修改信用狀條款，並於94年5月6日增訂「交貨通知須經被
    告簽認」之押匯條件，為兩造所不爭執。惟被告辯稱其既已
    開立信用狀，原告即得憑之向押匯銀行辦理押匯，所謂「交
    貨通知單」並非押匯條件云云，雖與後述法國巴黎銀行台北
    分行之函復謂係押匯條件等語不符而無可取。
  2.惟查，據法國巴黎銀行台北分行函復稱：所詢信用狀（號碼
    ：00010LC00000000）中所標示之「Delivery note」係押匯
    條件之一，申請押匯時若未附此文件，該行將會將其列為瑕
    疵（discrepancy），並告知信用狀申請人，若申請人接受
    所有瑕疵，始得指示該行付款等情，有法國巴黎銀行台北分
    行（94）巴黎法遵字第034號函（見本院卷第69頁）可參。
    足見被告簽認交貨通知單（Delivery note）為本件押匯之
    條件之一，惟押匯銀行即法國巴黎銀行台北分行於接獲押匯
    申請時，會將其列為瑕疵，並通知申請人，申請人如接受瑕
    疵時，並即得指示該行付款，為兩造所不爭執。惟原告自陳
    其於本件押匯期限即93年6月9日屆滿前，未曾向開狀銀行法
    國巴黎銀行台北分行辦理押匯事宜，被告自無從表示是否接
    受法國巴黎銀行台北分行付款，顯係原告怠於辦理押匯所致
    ，自不得主張為被告拒絕其押匯所致。
  3.從而，本件原告於93年5月10日出貨後，被告要求為全數完
    整之驗貨、或給予售後保證金支票，均遭拒絕，遂拒絕簽認
    交貨通知，雖為兩造所不爭執。惟原告係因自行以恐遭銀行
    拒絕而怠於辦理押匯，既非出於被告拒絕其押匯，是原告主
    張因被告未簽認交貨通知單，致其不得辦理押匯云云，與事
    實不符，即非可取。
  (4)就爭點原告請求自93年12月30日起算法定遲延利息有無依
    據部分：
  1.按給付有確定期限者，債務人自期限屆滿時起，負遲延責任
    ，給付無確定期限者，債務人於債權人得請求給付時，經其
    催告而未給付，自受催告時起，負遲延責任。前項催告定有
    期限者，債務人自期限屆滿時起負遲延責任。民法第229 條
    第1項、第2項前段及第3項所明定。
  2.查，原告主張因被告未簽認交貨通知單，致其無從辦理押匯
    云云，並無可取，業據論述如上，從而，此一未能辦理押匯
    之不利益，不得責由被告負擔。惟查，原告曾於93年12月28
    日催告被告於函到7日內如數給付貨款等語（見本院卷第12
    頁），並經被告於同年月29日收受，至94年1月5日期限屆滿
    等情，有存證信函回執1件可參（見本院卷第13頁），並為
    被告所不否認，是被告應自94年1月6日起始負遲延責任。依
    上開規定，原告自僅得請求被告給付自94年1月6日起之法定
    遲延利息，其餘逾上開日期前之利息請求，則非有據。
四、綜上所述，原告主張被告積欠其貨款，即為可取。被告抗辯
    原告交付之系爭DC-5110數位相機2千台部分具有瑕疵、原告
    有義務出具售後保證支票，而拒絕給付貨款云云，則無可取
    。從而，原告依民法第367條規定，請求被告給付貨款12萬4
    千元及加計自94年1月6日起至清償日止，按年息5%計算之利
    息，為有理由，應予准許。其餘逾上開日期以外之法定遲延
    利息之請求部分，則非有據，不應准許。
五、原告陳明願供擔保，聲請宣告假執行，就其勝訴部分核無不
    合，爰酌定相當擔保金額准許之。其餘假執行之聲請，因其
    餘之訴駁回而失所據，併予駁回。
六、兩造其餘主張陳述及所提之證據，經本院審酌後，認均不影
    響本判決之結果，毋庸一一論述，附此敘明。
七、訴訟費用負擔之依據：民事訴訟法第79條。
中　　華　　民　　國　　94　　年　　12　　月　　22　　日
                民事第一庭    法    　官　張明輝
以上正本，係照原本作成。
如對本判決上訴，須於判決送達後20日內向本院提出上訴狀
中　　華　　民　　國　　94　　年　　12　　月　　22　　日
                              法院書記官　周其祥
